【裁判字號】    97,訴,3262
【裁判日期】    970930
【裁判案由】    強盜等
【裁判全文】
臺灣臺中地方法院刑事判決              97年度訴字第3262號
公  訴  人  臺灣臺中地方法院檢察署檢察官
被      告  己○○
                    （
指定辯護人  本院公設辯護人  辛○○
上列被告因強盜等案件，經檢察官提起公訴（97年度偵字第1536
5、18084、18316號），本院判決如下：
    主    文
己○○犯竊盜罪，共三罪，各處有期徒刑肆月；扣案之鑰匙壹支
沒收。又犯搶奪罪，共四罪，各處有期徒刑捌月。又犯搶奪罪，
處有期徒刑壹年。應執行有期徒刑肆年，扣案之鑰匙壹支沒收。
    犯罪事實
一、己○○基於竊盜之犯意，意圖為自己不法之所有，(一)於民國
    97年6月17日上午11時30分許，在臺中市南屯區嶺東大學附
    近，以其所有之鑰匙一支，行竊司徒冬菁所有三陽廠牌車牌
    號碼JJZ-451號之黑色重型機車一輛得手，嗣於97年6月22日
    上午9時30分許，在臺中市南屯區○○○路305號，尋獲該黑
    色重型機車；(二)於97年6月19日15時20分許，在臺中市南屯
    區春社里同安西巷146號前，以其所有之前開鑰匙一支，行
    竊戊○○所使用登記黃山林所有光陽廠牌車牌號碼NOS-809
    號之黑色重型機車一輛得手，嗣於96年6月19日16時20分許
    ，在臺中市南屯區春社里同安西巷146號附近，尋獲該黑色
    重型機車；(三)於97年6月26日14時許，在臺中市南屯區○○○路188巷口，以其所有之前開鑰匙一支，行竊丙○○所有
    車牌號碼KST-558號之黑色重型機車一輛得手。
二、己○○基於搶奪之犯意，意圖為自己不法之所有，(一)於97年
    6月13日中午12時20分許，騎乘不詳車牌號碼之機車，在臺
    中市○區○○街229號旁之巷弄，見甲○○獨自步行，認為
    有機可趁，遂趁甲○○不及防備之際，自後方下手搶奪甲○○右肩上之皮包一只（內有現金新臺幣（下同）9000元、信
    用卡三張、提款卡二張、存摺一本、駕照一張、身分證一張
    、行照一張、行動電話一支等財物），得手後，即將信用卡
    、提款卡及證件等其他財物棄置於臺中市南屯區○○○路
    386 之1號旁草叢內，不知去向，行搶所得現金，則經花用
    殆盡；(二)於97年6月17日中午12時45分許，騎乘行竊而得之
    車牌號碼JJZ-451號機車，在臺中市○○○路與正德二巷交
    岔路口，見壬○○騎乘機車停在該處講電話，認為有機可趁
    ，遂趁壬○○不及防備之際，搶奪壬○○放置於機車腳踏板
    處之手提包一只（內有行動電話一支、身分證一張、汽車駕
    照一張、機車駕照一張、醫師證一張、提款卡一張、信用卡
    二張、行照一張、健保卡二張、書籍一本、美華泰流行館10
    0元禮券十張等財物〈合計價值2000元〉），得手後，即將
    除現金外之其餘財物棄置於臺中縣烏日鄉○○路與五光路80
    5巷口竹林內；(三)於97年6月19日15時45分許，騎乘行竊而得
    之車牌號碼NOS-809號機車，在臺中市○區○○街34之1號前
    ，見丁○○騎乘車牌號碼TF2-608號機車，認為有機可趁，
    遂趁丁○○不及防備之際，自丁○○左後方徒手搶奪放置於
    機車掛鉤之皮包一只（內有現金8000元、身分證一張、駕照
    一張、健保卡一張、現金卡一張、提款卡一張、印章一枚、
    存摺一本、行動電話一支等財物），得手後，即將現金卡、
    提款卡及身分證件等其他財物棄置於臺中市○區○○○路旁
    草叢內，不知去向，行搶所得現金，則經花用殆盡；(四)於97
    年6月26日14時50分許，騎乘行竊而得之KST-558號機車，在
    臺中市○○路○段150號前，見乙○○騎乘機車，認為有機可
    趁，遂趁乙○○不及防備之際，自乙○○右後方下手搶奪公
    事包一只（內有客戶資料、圖書目錄、小記事本等財物），
    得手後，因見無現金即將之棄置於臺中市南屯區麗水巷變電
    所旁北濱枝5電線桿旁之草叢內。
三、己○○另基於搶奪之犯意，意圖為自己不法之所有，於97年
    6月26日16時許，騎乘行竊而得之車牌號碼KST-558號機車，
    在臺中市○○○路與豐富路交岔路口，見庚○○騎乘車牌號
    碼ST6-200號機車，認為有機可趁，遂趁庚○○不及防備之
    際，自庚○○後方下手搶奪放置於機車腳踏板處之皮包一只
    （內有現金22051元、保險業務員合格證一張、提款卡一張
    、資料袋一只、空紅包袋八個、行動電話一支〈價值約3000
    元〉等財物），並造成庚○○人車倒地，而受有頭部外傷合
    併左手腕挫傷併右上臂右膝、右腳踝、左手腕多處擦傷等傷
    害（傷害部分，未據告訴），得手後，即將除現金外之其餘
    財物棄置於臺中市南屯區麗水巷變電所旁北濱枝5電線桿旁
    之草叢內。嗣於97年6月26日16時45分許，在臺中市南屯區
    ○○○路與永春南路188巷口，己○○為警查獲，並扣得其
    所有供行竊使用之鑰匙一支、其穿著之紅色短袖上衣一件、
    其配戴之白色安全帽一頂、口罩一個及庚○○遭搶之現金22
    051元、丙○○遭竊之車牌號碼KST-558號黑色重型機車一輛
    。
四、案經司徒冬菁、壬○○、戊○○、丙○○、甲○○、丁○○
    、乙○○、庚○○訴由臺中市警察局第一分局、第四分局報
    告臺灣臺中地方法院檢察署檢察官偵查起訴。
    理    由
一、訊據被告己○○對於上揭時地，先後三次竊盜被害人司徒冬
    菁、戊○○、丙○○所有之機車得手及先後四次搶奪被害人
    甲○○、壬○○、丁○○、乙○○、庚○○所有之財物得手
    等情，業經坦認屬實，核與被害人司徒冬菁、戊○○、丙○○、甲○○、壬○○、丁○○、乙○○、庚○○分別於警詢
    及偵查中之指述及證述內容相符，並有被害人戊○○之車籍
    資料一份、失車唯讀案件基本資料一份、刑案現場蒐證照片
    十四張、路口監視器翻拍照片二張、臺中市警察局車輛尋獲
    電腦輸入單二份、被害人丙○○領回失竊機車之贓物認領保
    管單一份、被害人乙○○、庚○○、壬○○領回遭搶財物之
    贓物認領保管單各一份、被害人庚○○提出之中山醫學大學
    附設醫院診斷證明書二份、林新醫院診斷證明書一份、查獲
    現場照片二十五張、被害人庚○○受傷照片二張、查獲現場
    位置圖一份、被害人甲○○指認照片三份、案發現場位置圖
    一份、起獲贓物現場照片四張等在卷可稽，復有扣案之鑰匙
    一支為證，被告自白供述與現有事證相符，應堪置信。至於
    ，被告搶奪被害人庚○○財物之犯行，起訴書認被告係以騎
    乘機車自後猛力撞擊被害人庚○○所騎乘之機車，至使被害
    人庚○○摔倒在地，無力抗拒，而強取其財物，因認其係涉
    犯強盜罪嫌，惟依據證人庚○○於本院審理中到庭證稱：「
    當天我騎在永春東路要去萬和國中，我騎的很慢，我沒有發
    現被告，突然有人騎乘機車撞我後輪檔泥板，這次我人車沒
    有倒地，這次碰撞比較小力，因為我還可以控制住機車把手
    ，第二次被告很大力的撞擊同一個地方，這次我就倒下來了
    ，兩次相隔一、二秒時間而已。」、「（卷附照片中機車車
    頭及側邊痕跡）是倒地之後的刮痕。」、「我因為摔倒，所
    以沒有看清楚他是如何拿到皮包的，但是搶匪是在我摔倒後
    才搶，摔倒前皮包還在機車腳踏板處，但是我摔倒之後因為
    很痛，所以沒有看到搶匪如何拿走我的皮包。當時永春國小
    的洪主任有看到我摔倒，因為當時是下課時間，但是他沒有
    看到我被搶，以為我是出車禍。」、「我是跌倒之後才被搶
    走皮包。」、「因為我跌倒之前，包包還在，摔倒之後包包
    才不見了，所以學校的人都認為我是車禍。」、「因為當時
    那邊人很多，我想說歹徒如果直接搶我皮包，認為我會喊搶
    劫，所以就先製造車禍，再拿走皮包。」、「我只有感覺到
    機車有受到撞擊，不知道歹徒是用機車撞或是用腳踢」。等
    語（參照本院卷第63至64頁），被害人庚○○並無法確認被
    告究竟係如何撞擊其所騎乘之機車，導致其跌倒受傷，佐以
    ，觀諸被告及被害人庚○○於案發當時所騎乘之機車受損照
    片可知（參照本院卷第43至54頁），被告若係以其所騎乘之
    機車車頭猛力撞擊被害人庚○○所騎乘之機車，按理應當會
    留下兩車刮擦之撞擊痕跡，但是兩部機車並無此種撞擊痕跡
    ，且被害人庚○○之機車明顯僅有輕微之倒地刮痕，則被告
    是否確實有以機車猛力撞擊被害人庚○○之機車，已有可疑
    ，再者，被害人庚○○證稱案發當時係附近學校下課時間，
    案發地點很多人在場，如果被告確實有自被害人庚○○後方
    以機車撞擊致使其倒地而強劫財物之行為，理當有用路人或
    行人看到該等惡性重大之暴力犯罪行為，斷無可能誤認被害
    人庚○○係單純車禍倒地受傷，且被告亦不會先小力撞擊再
    大力撞擊，徒增被害人庚○○防備時機，因此，衡諸常情，
    被告應當係欲趁被害人庚○○不及防備之際，出手搶奪被害
    人庚○○之財物，造成被害人庚○○重心不穩，因而倒地受
    傷，是以，被告強取被害人庚○○財物之行為，仍僅應構成
    搶奪罪之犯行，尚未符合強盜罪之要件。
    本件事證已臻明確，被告犯行，洵堪認定。
二、核被告就犯罪事實一(一)至(三)所為，均係犯刑法第三百二十條
    第一項之竊盜罪。核被告就犯罪事實二(一)至(四)、三所為，均
    係犯刑法第三百二十五條第一項之搶奪罪。公訴人認被告就
    犯罪事實三強取被害人庚○○財物之行為，係涉犯刑法第三
    百二十八條第一項之強盜罪嫌，本院認為並無具體事證，足
    認被告有對被害人庚○○施以強暴、脅迫至使其不能抗拒之
    行為，業如前述，被告趁被害人庚○○人車倒地之際，行搶
    財物得手，仍應僅成立搶奪罪，公訴人認係構成強盜罪，尚
    有未洽，本院認為基於社會基礎事實同一之前提下，爰逕予
    變更起訴法條為刑法第三百二十五條第一項之搶奪罪。被告
    所犯三次竊盜罪、五次搶奪罪，其犯意個別，行為互殊，法
    益亦異，應予分論併罰。爰審酌被告因經濟狀況不佳，不思
    循正途，積極尋找正當工作，以獲取生活所需，竟貪圖不法
    利益，行竊被害人之機車，作為行搶之代步工具，且多次騎
    車機車搶奪被害女子財物，造成被害人受有財產損害及生理
    、心理之傷害，被告之行為，敗壞社會風氣，危害社會安寧
    秩序，誠屬可議，惟因被告犯罪後，業經坦承犯行，犯後態
    度良好，考量被告行竊及行搶財物之價值，以及被告騎乘機
    車行搶之手段，造成被害人庚○○受傷，事後亦未賠償被害
    人損害等一切情狀，分別量處如主文所示之刑，並合併定其
    應執行之刑，以示懲儆。
三、扣案之鑰匙一支，係屬被告所有供行竊所用之物，業據被告
    供述屬實，爰依刑法第三十八條第一項第二款之規定，併予
    宣告沒收。至於扣案之紅色短袖上衣一件、白色安全帽一個
    、口罩一個等物，雖係被告所有之物，並於犯案時所穿著及
    配戴，然並非供犯罪所用之物，與其所犯搶奪罪尚乏直接關
    連性，自無從宣告沒收，併此敘明。
據上論斷，應依刑事訴訟法第二百九十九條第一項前段、第三百
條，刑法第三百二十條第一項、第三百二十五條第一項、第五十
一條第五款、第三十八條第一項第二款，刑法施行法第一條之一
，判決如主文。
中    華    民    國    97    年    9     月    30    日
                  刑事第五庭    審判長法  官  鍾堯航
                                      法  官  劉麗瑛
                                      法  官  巫淑芳
上正本證明與原本無異。
如不服本判決，應於收受送達後10日內向本院提出上訴書狀（應
敘述具體理由並附繕本）。
上訴書狀如未敘述理由，應於上訴期間屆滿後20日內補提理由書
於本院。
                                      書記官  王麗麗
中    華    民    國    97    年    9     月    30    日
附錄論罪科刑法條：
中華民國刑法第320條：
意圖為自己或第三人不法之所有，而竊取他人之動產者，為竊盜
罪，處五年以下有期徒刑、拘役或五百元以下罰金。
意圖為自己或第三人不法之利益，而竊佔他人之不動產者，依前
項之規定處斷。
前二項之未遂犯罰之。
中華民國刑法第325條：
意圖為自己或第三人不法之所有，而搶奪他人之動產者，處六月
以上五年以下有期徒刑。
因而致人於死者，處無期徒刑或七年以上有期徒刑，致重傷者，
處三年以上十年以下有期徒刑。
第一項之未遂犯罰之。


司法院資訊處製作；財團法人民間司法改革基金會備份。
